【裁判字號】    95,上易,86
【裁判日期】    950920
【裁判案由】    侵權行為損害賠償
【裁判全文】
臺灣高等法院高雄分院民事判決          95年度上易字第86號
上  訴  人  丙○○
訴訟代理人  林維毅律師
複 代理 人  李育任律師
被 上訴 人  丁○○
            東洲交通有限公司
法定代理人  乙○○
共      同
訴訟代理人甲○○
上列當事人間請求侵權行為損害賠償事件，上訴人對於民國95年
3 月22日臺灣屏東地方法院94年度訴字第328 號第一審判決提起
上訴，本院於95年9 月6 日言詞辯論終結，判決如下：
    主  文
上訴駁回。
第二審訴訟費用由上訴人負擔。
    事實及理由
一、上訴人主張：被上訴人丁○○為被上訴人東洲交通有限公司
    （下稱東洲公司）雇用之司機，於民國92年7 月17日上午5
    時45分，駕駛車牌號碼138 －GP號營業貨運曳引車，拖載半
    拖車（車號：7R－56）（下稱系爭貨車），沿屏東縣枋寮鄉
    台一線由枋寮往高雄方向行駛，行經屏東縣枋寮鄉○○○路
    472 號前北上車道時，依當時狀況無不能注意之情形，竟疏
    未注意貿然自路旁起駛，未讓行進中之車輛優先通行，致被
    害人即伊子張崑山所駕駛之車牌號碼：7936—FA號自用小客
    車（下稱系爭小客車）閃避不及，撞擊系爭貨車之左後車輪
    ，被害人張崑山因而中腦動脈畸形破裂顱內出血死亡。伊為
    被害人張崑山之父，自得依民法第191 條之2 及第194 條等
    規定，請求被上訴人負賠償責任。又丁○○為被上訴人東洲
    公司之受僱人，東洲公司自應與丁○○負連帶賠償責任。是
    伊得向被上訴人請求連帶賠償慰撫金新台幣（下同）100 萬
    元。爰求為判決被上訴人應如數連帶給付，並加計自起訴狀
    繕本送達翌日起至清償日止之法定遲延利息。原審判決上訴
    人全部敗訴，上訴人於本院聲明廢棄原判決，准如上述之請
    求。
二、被上訴人則以：本件車禍肇因於張崑山酒後超速駕駛，由後
    追撞東洲公司所雇用之司機丁○○駕駛之系爭貨車所致，丁
    ○○駕車載貨行進中車後被撞，非自路旁起駛而肇事，並無
    過失。況被害人張崑山事發當時酒精濃度過高，經法醫檢驗
    ，發現是被害人張崑山先猝死再追撞丁○○所駕駛之系爭貨
    車，檢察官已對丁○○為不起訴處分，故被上訴人不應負賠
    償責任等語，資為抗辯。並於本院聲明：上訴駁回。
三、兩造對於下列事項不爭執（見原審卷第36至37頁），並經本
    院依職權調閱台灣屏東地方法院檢察署93年度偵字第23 53
    號丁○○過失致死案歷次相驗、警、偵案卷審閱無訛，且有
    相驗屍體證明書、道路交通事故現場圖附卷可稽，堪信為真
    實：
  (一)被害人張崑山於前揭時、地駕駛系爭小客車，自後撞上被上
    訴人東洲公司所雇用之司機即被上訴人丁○○所駕駛之系爭
    貨車，致被害人張崑山中腦動脈靜脈破裂，經送醫急救後不
    治死亡。
  (二)前揭事故發生時，被害人張崑山飲酒酒精濃度過量且未保持
    安全距離。
四、兩造爭執之事項：被上訴人對於被害人張崑山之死亡，是否
    應負侵權行為連帶損害賠償責任？如是，應賠償之慰撫金若
    干？
五、經查：
  (一)按汽車、機車或其他非依軌道行駛之動力車輛，在使用中加
    損害於他人者，駕駛人應賠償因此所生之損害。但於防止損
    害之發生，已盡相當之注意者，不在此限，民法第191 條之
    2 定有明文。依此規定，被害人請求動力車輛之駕駛人賠償
    損害時，應證明其損害係駕駛人使用該動力車輛時侵害其權
    利。又損害之發生如無從防止，亦無令駕駛人負賠償責任可
    言。
  (二)上訴人主張丁○○駕駛系爭貨車侵害其權利，無非以丁○○
    於前揭時地駕駛系爭貨車貿然自路旁起駛，全車尚未進入外
    側快車道，未讓伊子張崑山所駕駛系爭小客車優先通行，致
    張崑山所駕駛系爭小客車閃避不及，撞擊系爭貨車之左後車
    輪而肇事等情，並提出10張相片為證。惟依卷附道路交通事
    故現場圖及現場照片顯示：肇事現場設有分向島及劃有快慢
    車道之雙向4 車道，在外側快車道上接近內外側快車道間之
    白虛線處遺留有2 條刮地痕（見原審卷第53頁、第54頁），
    系爭小客車撞擊後部分車體散落路面，系爭貨車停駛在外側
    快車道中央，左後車尾及車輪損壞、左側車身並無擦撞痕跡
    ；系爭小客車則轉向東側車頭及車身橫置在路肩及慢車道上
    ，車尾在外側快車道上，該小客車車頭正中部位毀損扭曲嚴
    重（見原審卷第56頁、第55頁）等情，足見兩車撞擊地點在
    外側快車道上接近內外側快車道間之白虛線處，參以前揭事
    故發生時，被害人張崑山飲酒酒精濃度過量且未保持安全距
    離等情，為兩造所不爭，是本件車禍之發生係張崑山飲酒後
    駕駛系爭小客車從後撞擊在外側快車道中央行駛之系爭貨車
    左後輪而肇事甚明。上訴人主張丁○○駕駛系爭貨車貿然自
    路旁起駛，未讓伊子張崑山所駕駛系爭小客車優先通行而肇
    事云云，顯不足採。雖系爭貨車之左後方外側輪胎輪圈有凹
    損，但除此之外，系爭貨車之左側車身並無其他擦損，是上
    開輪圈之凹損應係系爭小客車自正後方強力撞擊所致。上訴
    人主張肇事現場所遺留刮地痕係在外側快車道中央，足證撞
    擊點為外側快車道中央位置，故系爭貨車係貿然自路旁起駛
    ，全車尚未進入外側快車道時，便遭系爭小客車撞擊，且系
    爭貨車並無必然在左側車身之理云云，顯與事實不符，要非
    可採。又系爭貨車乃營業貨運曳引車，並拖載半拖車，其車
    型體積均龐大，不宜緊急煞停，故被上訴人丁○○辯稱伊所
    駕系爭貨車被撞後，伊以為爆胎，慢慢行駛停下來查看等語
    ，並無不合，上訴人執此主張丁○○所駕系爭貨車於事故發
    生後未停車仍繼續向前行駛，破壞現場，顯然為隱瞞其自路
    旁起駛之事實云云，殊不足採。況本件車禍經台灣省高屏澎
    車輛事故鑑定委員會及台灣省行車事故覆議鑑定委員會鑑定
    結果，亦認張崑山飲酒酒精濃度過量且未保持安全距離追撞
    前車為肇事原因，丁○○駕駛連結車無肇事責任，有鑑定意
    見書及覆議函文可稽（見台灣屏東地方法院檢察署92年度相
    字第460 號卷宗第113 頁至第115 頁、第121 頁）。
六、綜上所述，本件車禍之發生係張崑山飲酒後駕駛系爭小客車
    從後撞擊在外側快車道中央行駛之系爭貨車左後輪而肇事，
    被上訴人丁○○駕駛系爭貨車既無肇事因素，亦無從防止損
    害之發生，上訴人依民法第191 條之2 規定，請求被上訴人
    丁○○賠償損害，並請求雇用人東洲公司亦負連帶賠償責任
    ，均屬無據。從而，上訴人依侵權行為規定，請求被上訴人
    連帶給付上訴人100 萬元，並加計自起訴狀繕本送達翌日起
    至清償日止之法定遲延利息，即非正當，不應准許，原審判
    決上訴人全部敗訴，並無違誤，上訴意旨求予廢棄改判，非
    有理由，應予駁回。又本件事證已臻明確，兩造其餘攻擊防
    禦方法及所舉證據，於判決結果不生影響，毋庸逐一論述，
    併此敘明。
七、據上論結：本件上訴為無理由，依民事訴訟法第449 條第1
    項、第78條，判決如主文。
中    華    民    國    95    年    9     月    20    日
                              民事第四庭
                                  審判長法官   蔡文貴
                                        法官   黃科瑜
                                        法官   徐文祥
以上正本證明與原本無異。
本件不得上訴。
中    華    民    國    95    年    9     月    21    日
                                  書  記  官   陳金卿


司法院資訊處製作；財團法人民間司法改革基金會備份。
